# 股份支付的小问题

提问人：蓝调的胖头鱼 时间：2011-12-25 11:14:26
2009 年 7 月 24 日，瑞和有限（瑞和装饰前身）股东会通过决议，同意瑞展实业将所持有的瑞和有限20%股权以2,400万元价格转让给邓本军等 47 位公司管理层及员工，将。 2009 年 7 月 26 日所持有的瑞和有限10%股权以2,000万元价格转让给嘉裕房地产，瑞展实业与前述股权受让方签订《股权转让协议》； 2009 年 7 月 28 日，深圳市公证处对前述《股权转让协议》进行了公证。
招股书称“由于实施股权激励增加管理费用1,600万元，导致 2009 年管理费用大幅高于 2008 年及 2010 年水平。”而 2009 年度该公司归属于母公司净利润只有 1461 万元，又据非经常损益表， 1600 万元股权支付费用是经常性费用，扣非后该公司归属于母公司净利润是1400 万元；很明显，该宗股权激励费用确认依据是同期PE入股价格和股权激励价格差：2000/10%*20%-2400=1600（万元）。这导致 2009 年度盈利水平较 2008 年出现大幅下滑。
项目 2010 年 2009 年度 2008 年度
营业收入 101,216.79 68,349.26 50,647.38
营业利润 7,785.14 2,087.24 3,702.53
利润总额 7,808.13 2,164.23 2,683.89
净利润 6,031.02 1,461.37 2,208.19
在中国证监会会计部于 2009 年 2 月 17 日印发的《上市公司执业企业会计准则监管问题解答》[2009]第 1 期中也规定：上市公司大股东将其持有的其他公司的股份按照合同约定价格（低于市价）转让给上市公司的高级管理人员，该项行为的实质是股权激励，应该按照股份支付的相关要求进行会计处理。根据《企业会计准则第 11 号——股份支付》及应用指南，对于权益结算的涉及职工的股份支付，应当按照授予日权益工具的公允价值记入成本费用和资本公积，不确认其后续公允价值变动。
针对此案例，我想请教的是： 1 ：实务中都是一次性管理费用而不是按照一定的年限摊销管理费用的吗？一次的话对损益影响很大，况且我也认为股份支付一般都是属于长期激励政策，实现的效果是长期的。
2 ：应当按照授予日权益工具的公允价值的计量问题我一直觉得很离谱，无论净资产或者所谓的估值法，或者按照同期PE入股价格作为基准，此处所持有的瑞和有限10%股权以2,000万元价格转让给嘉裕房地产难免容易受到操控的嫌疑。
3 ：这道案例的实际分录是不是 借：管理费用 1600 贷：资本公积-股本溢价 1600 ，简便起见做正常业务分录，不做追溯调整。

回答人：chenyiwei
分录大致上如你在 3 中的理解。其他问题请参考近期证监会的保代培训资料和证监会发行部二处与证券资格所的沟通信息。